【裁判字號】    95,訴,1229
【裁判日期】    951124
【裁判案由】    違反槍砲彈藥刀械管制條例
【裁判全文】
臺灣臺北地方法院刑事判決              95年度訴字第1229號
公  訴  人  臺灣臺北地方法院檢察署檢察官
被      告  甲○○
                    （於臺灣臺東監獄岩灣分監執行中，現暫
上列被告因違反槍砲彈藥刀械管制條例案件，經檢察官提起公訴
（95年度偵字第2076號），因被告於準備程序中先就被訴事實為
有罪之陳述，經本院合議庭裁定適用簡式審判程序，茲判決如下
：
    主  文
甲○○未經許可，寄藏槍枝之主要組成零件，累犯，處有期徒刑
捌月，併科罰金新臺幣捌萬元，罰金如易服勞役以新臺幣貳仟元
折算壹日。扣案具殺傷力之土造子彈肆顆、土造金屬槍管壹支及
土造金屬槍機壹個均沒收。
    事  實
一、甲○○前於民國91年間，因違反毒品危害防制條例案件，經
    臺灣士林地方法院以92年度士簡字第340號判處有期徒刑6月
    ，如易科罰金以銀元300元即新臺幣900元折算1日，於93年4
    月1日入監服刑，嗣於同年4月16日，因徒刑易科罰金執行完
    畢而出監。復於94年12月5日，因持有可發射子彈具殺傷力
    之改造槍枝及改造子彈為警查獲，猶不知悔改，明知具殺傷
    力之子彈及槍枝之主要組成零件，均屬槍砲彈藥刀械管制條
    例所管制之違禁物品，非經中央主管機關許可，不得寄藏及
    持有之，竟仍於民國95年1月10日晚間19時許，在臺北市○
    ○區○○街22號旁巷子內，受真實姓名年籍不詳、綽號「阿
    醜」之成年男子請託，收受「阿醜」所交付具殺傷力之土造
    子彈6顆（其中2顆經鑑驗試射，現已不具殺傷力）及屬槍枝
    主要組成零件之土造金屬槍管1支、土造金屬槍機1個，並將
    之藏放在上開巷子旁某花盆內。嗣於同年月11日凌晨2時許
    ，甲○○前往取回上開子彈及槍管、槍機，並將之放置於口
    袋中，行經臺北市○○區○○街22號前時，為警攔檢盤查，
    並扣得上開子彈及槍管、槍機。
二、案經臺北市政府警察局中山分局報請臺灣臺北地方法院檢察
    署檢察官偵查起訴。
    理  由
一、本件被告甲○○所犯未經許可寄藏槍砲之主要組成零件罪、
    未經許可寄藏子彈罪，均非死刑、無期徒刑或最輕本刑為3
    年以上有期徒刑之罪，亦非高等法院管轄第一審案件，於準
    備程序進行中，被告先就被訴事實為有罪之陳述，經告知被
    告簡式審判程序之旨，並聽取檢察官、被告之意見後，本院
    合議庭裁定由受命法官進行簡式審判程序，是本件之證據調
    查，依刑事訴訟法第273條之2規定，不受同法第159條第1項
    、第161條之2、第161條之3、第163條之1及第164條至第170
    條規定之限制，合先敘明。
二、上揭事實，迭據被告於警詢、偵查及本院審理時供承在卷，
    並有土造子彈6顆（其中2顆經鑑驗試射，現已不具殺傷力）
    、土造金屬槍管1支、土造金屬槍機1個扣案可憑。又上開扣
    案子彈、槍管、槍機經送內政部警政署刑事警察局鑑定結果
    ：(1)送鑑改造子彈6顆，分別係由土造金屬彈殼加裝直徑8.5
    釐米至8.7釐德金屬彈頭而成之土造子彈，經取樣2顆試射結
    果，均可擊發，認均具殺傷力。(2)送鑑改造手槍槍管1支，
    係土造金屬槍管，可與適用槍枝組裝。(3)送鑑道具槍撞針1
    組，係土造金屬槍機，可與適用槍枝滑套組裝，有該局95年
    2月8日刑鑑字第0950008457號槍彈鑑定書在卷可按（見偵查
    卷第43至45頁）。是被告自白核與事實相符，應堪採信。本
    件事證明確，被告犯行洵堪認定。
三、論罪科刑理由：
  (一)查被告行為後，刑法於94年1月7日修正通過，於94年2月2日
    公布，並於95年7月1日施行。按行為後法律有變更者，適用
    行為時之法律，但行為後之法律有利於行為人者，適用最有
    利於行為人之法律，修正後之刑法第2條第1項定有明文。此
    條規定乃與刑法第1條罪刑法定主義契合，而貫徹法律禁止
    溯及既往原則，係規範行為後法律變更所生新舊法律比較適
    用之準據法，是刑法第2條本身雖經修正，但刑法第2條既屬
    適用法律之準據法，本身尚無比較新舊法之問題，應一律適
    用裁判時之現行刑法第2條規定以決定適用之刑罰法律。又
    本次刑法修正之比較新舊法，應就罪刑有關之共犯、未遂犯
    、想像競合犯、牽連犯、連續犯、結合犯，以及累犯加重、
    自首減輕暨其他法定加減原因（如身分加減）與加減例等一
    切情形，綜其全部罪刑之結果而為比較（最高法院95年度第
    8次刑庭會議決議可資參照）。經查：
    1.本件被告行為時之槍砲彈藥刀械管制條例第13條第4項之
      法定刑為「6月以上5年以下有期徒刑，併科新臺幣300萬
      元以下罰金」、同條例第12條第4項之法定刑為「5年以下
      有期徒刑，併科新臺幣300萬元以下罰金」。又依被告行
      為時之刑法第33條第5款規定：罰金為1元以上。是被告行
      為時應併科罰金刑之法定最低刑度部分，經折算為新臺幣
      後，均為新臺幣3元以上。而95年7月1日公布施行之刑法
      第33條第5款規定：罰金為新臺幣1,000元以上。就併科罰
      金刑法定最低刑度部分，比較新、舊法之結果，被告行為
      時之舊法對其較為有利。
    2.又被告行為時，刑法第42條第2項前段規定：「易服勞役
      以1元以上3元以下折算1日。」，被告行為時之易服勞役
      折算標準，業據修正前罰金罰鍰提高標準條例第2條前段
      規定（現已刪除），就其原定數額提高為100倍折算1日，
      則被告行為時之易服勞役折算標準，應以銀元100元以上
      300元以下折算1日，即新台幣300元以上900元以下折算1
      日。惟95年7月1日修正公布施行之刑法第42條第3項前段
      規定：「易服勞役以新臺幣1,000元、2,000元或3,000元
      折算1日。」，比較修正前後之易服勞役折算標準，以修
      正後之規定，較有利於被告。
    3.關於累犯之規定，被告行為時之刑法第47條規定：「受有
      期徒刑之執行完畢，或受無期徒刑或有期徒刑一部之執行
      而赦免後，5年內以內再犯有期徒刑以上之罪者，為累犯
      ，加重本刑至1/2」；修正後刑法第47條第1項、第2項分
      別規定：「受徒刑之執行完畢，或一部之執行而赦免後，
      5年以內故意再犯有期徒刑以上之罪者，為累犯，加重本
      刑至1/2。」、「第98條第2項關於強制工作而免其刑之執
      行者，於受強制工作處分之執行完畢或一部之執行而免除
      後，5年以內故意再犯有期徒刑以上之罪者，以累犯論。
      」，本案不論依修正前之刑法第47條，或修正後之刑法第
      47條第1項之規定，均構成累犯（詳後述），對被告而言
      ，新法並未較不利於被告。
    4.上開修正後刑法第33第5款之規定，乃係就刑法分則各編
      及其他刑事犯罪所定罰金刑之刑罰法律效果之變更，而修
      正後刑法第42條第3項之規定，乃係就刑罰裁量之易刑處
      分之變更，此均屬刑事制裁法律規定之變更，自應依修正
      後刑法第2條第1項規定，綜合全部罪刑之結果，整體為「
      從舊從輕」之比較，因被告所涉犯槍砲彈藥刀械管制條例
      第13條第4項、第12條第4項之罪，上開二罪有併科罰金刑
      之處罰，依修正後刑法第33條第5款規定，其法定罰金刑
      之最低數額雖有提高，惟因修正後刑法第42條第3項有關
      刑罰裁量之易刑處分，攸關人身自由自屬較有利於被告，
      本案在「罪刑綜合比較原則」下，依修正後刑法較為有利
      ，是依「擇用整體性原則」，本件論罪科刑應依刑法第2
      條第1項後段規定，適用修正後刑法之規定。
  (二)被告所為未經許可受人委託代為保管而持有土造子彈6顆（
    其中2顆經鑑驗試射，現已無殺傷力）之犯行，核係該當槍
    砲彈藥刀械管制條例第12條第4項之未經許可寄藏子彈罪構
    成要件；其所為未經許可受人委託代為保管而持有槍枝之主
    要組成零件槍管、槍機之犯行，則係該當同條例第13條第4
    項之未經許可寄藏槍枝主要組成零件罪構成要件。
  (三)又被告同時寄藏土造子彈6顆，係侵害一個社會法益，為單
    純一罪。被告以一行為觸犯上開未經許可寄藏子彈罪、未經
    許可寄藏槍枝主要組成零件罪，為裁判上一罪之想像競合犯
    ，應依刑法第55條規定，從較重之槍砲彈藥刀械管制條例第
    13條第4項之罪處斷。寄藏子彈、槍枝主要組成零件當然有
    持有子彈、槍枝主要組成零件行為，自不另論以持有子彈、
    持有槍枝主要組成零件罪。
  (四)被告於91年間，曾因違反毒品危害防制條例案件，經臺灣士
    林地方法院以92年度士簡字第340號判處有期徒刑6月，如易
    科罰金以銀元300元即新臺幣900元折算1日，於93年4月1日
    入監服刑，嗣於同年4月16日，因徒刑易科罰金執行完畢而
    出監，此有臺灣高等法院被告前案紀錄表在卷可按，其前受
    有期徒刑執行完畢，於5年以內故意再犯本件最重本刑為有
    期徒刑以上之罪，為累犯，應依修正後刑法第47條第1項規
    定，加重其刑。
  (五)爰審酌具殺傷力之子彈及槍管、槍機均屬高度危險物品，非
    經主管機關許可不得擅自寄藏、持有，被告無故受寄代藏而
    持有上開子彈及槍管、槍機，未繳交治安機關，嚴重危害社
    會安全，惟被告犯後坦承犯行，態度良好，兼衡其犯罪手段
    、所生危害其所持有子彈、槍管、槍機數量等一切情狀，量
    處如主文所示之刑，並就罰金部分，依修正後刑法第42條第
    3項前段規定，諭知以2,000元定其易服勞役折算1日之標準
    。
  (五)扣案改造子彈4顆、土造金屬槍管1支、土造金屬槍機1個，
    均係違禁物，應依刑法第38條第1項第1款規定宣告沒收。至
    扣案土造子彈2顆，業經試射鑑驗而已其效用，所留彈殼並
    非違禁物，亦非供犯罪所用之物，不另為沒收之諭知。
四、適用法律：
  (一)程序法方面：刑事訴訟法第299條第1項前段、第273條之1第
    1項。
  (二)實體法方面：槍砲彈藥刀械管制條例第12條第4項、第13條
    第4項，刑法第2條第1項後段、第11條前段、第55條、第47
    條第1項、第42條第3項前段、第38條第1項第1款。
本案經檢察官蔡立文到庭執行職務
中    華    民    國    95    年    11    月    24    日
                  刑事第十二庭  法  官  陳慧萍
以上正本證明與原本無異。
如不服本判決，應於判決送達後10日內，向本院提出上訴狀。
                                書記官  何適熹
中    華    民    國    95    年    11    月    28    日
附錄本案論罪科刑法條：
(一)槍砲彈藥刀械管制條例第12條
  未經許可，製造、販賣或運輸子彈者，處1年以上7年以下有期
  徒刑，併科新台幣500萬元以下罰金。
  未經許可，轉讓、出租或出借子彈者，處6月以上5年以下有期
  徒刑，併科新台幣300萬元以下罰金。
  意圖供自己或他人犯罪之用，而犯前二項之罪者，處3年以上
  10年以下有期徒刑，併科新台幣700萬元以下罰金。
  未經許可，持有、寄藏或意圖販賣而陳列子彈者，處5年以下
  有期徒刑，併科新台幣300萬元以下罰金。
  第1項至第3項之未遂犯罰之。
(二)槍砲彈藥刀械管制條例第13條
  未經許可，製造、販賣或運輸槍砲、彈藥之主要組成零件者，
  處3年以上10年以下有期徒刑，併科新台幣700萬元以下罰金。
  未經許可，轉讓、出租或出借前項零件者，處1年以上7年以下
  有期徒刑，併科新台幣500萬元以下罰金。
  意圖供自己或他人犯罪之用，而犯前二項之罪者，處5年以上
  有期徒刑，併科新台幣1千萬元以下罰金。
  未經許可，持有、寄藏或意圖販賣而陳列第1項所列零件者，
  處6月以上5年以下有期徒刑，併科新台幣300萬元以下罰金。
  第1項至第3項之未遂犯罰之。


司法院資訊處製作；財團法人民間司法改革基金會備份。
